【裁判字號】    97,交易,32
【裁判日期】    970131
【裁判案由】    公共危險
【裁判全文】
臺灣臺北地方法院刑事判決              97年度交易字第32號
公  訴  人  臺灣臺北地方法院檢察署檢察官
被      告  丙○○
上列被告因公共危險案件，經檢察官聲請以簡易判決處刑（九十
六年度偵字第二三三九五號），本院認為不宜以簡易判決處刑（
九十六年度北交簡字第三○一一號），改依通常程序審理，判決
如下：
    主  文
丙○○服用酒類，不能安全駕駛動力交通工具而駕駛，處罰金新
臺幣伍萬元，如易服勞役，以新臺幣壹仟元折算壹日。
    事  實
一、丙○○於民國九十六年十月二日十五時許，在臺北市○○○
    路工地內飲用含酒類之保力達Ｂ後，已達不能安全駕駛動力
    交通工具之程度，仍騎乘車牌號碼ＲＰＹ─○四五號輕型機
    車沿八德路四段二四五巷北往南行駛，嗣於同日十七時四十
    五分，途經臺北市○○區○○路四段二四五巷與東興路十巷
    口時，果因不勝酒力，撞擊由東興路十巷東往西方向直行，
    由甲○○所駕駛之車號一六一七－ＱＱ自用小客車，致甲○
    ○之車輛右前車門毀損（毀損部分另經臺灣臺北地方法院檢
    察署檢察官以九十六年度偵字第二三三九五號為不起訴處分
    ），經警據報前往處理，遲至同日十九時三十九分，始測得
    其呼氣酒精濃度仍達每公升○．二二毫克，而悉上情。
二、案經甲○○訴由臺北市政府警察局松山分局報請臺灣臺北地
    方法院檢察署檢察官偵查聲請簡易判決處刑，本院受理後，
    認不宜以簡易判決處刑，改依通常程序審理。
    理  由
一、上揭事實業據被告丙○○於警詢（見偵卷第七至十頁）及本
    院審理（見本院卷第十、十一頁）中坦承不諱，經核與證人
    甲○○於偵查中結證稱當日伊駕駛車號一六一七－ＱＱ自用
    小客車沿東興路十巷東往西方向直行，經過八德路四段二四
    五巷與東興路十巷巷口一半時，突遭被告騎乘機車快速衝撞
    ，伊當時有聞到被告身上有很重的酒味等情相符（見偵卷第
    三四、三五頁），並有酒精濃度測試紙（見偵卷第十七頁）
    、刑法第一百八十五條之三案件測試觀察紀錄表（見偵卷第
    十九頁）、臺北市政府警察局松山分局酒後駕車生理平衡檢
    測表（見偵卷第二十頁）、臺北市政府警察局松山分局交通
    分隊交通事故談話紀錄表（見偵卷第二三、二四頁）、道路
    交通事故現場圖（見偵卷第二五頁）及臺北市政府警察局松
    山分局交通分隊道路交通事故補充資料表（見偵卷第二六頁
    ）等資料附卷足憑，堪認被告之自白與事實相符，堪以採信
    ；又被告經測試後之呼氣酒精濃度雖未達每公升○．五五毫
    克，然被告於肇事後自陳並不清楚伊所騎乘機車如何撞上證
    人甲○○所駕駛之自用小客車，等情（見偵卷第十頁），堪
    認被告顯然係因服用酒類後，無法控制及注意其他車輛，才
    在行駛時撞擊到自小客車，參以證人甲○○於偵查中結證稱
    當日於被告身上有聞很重的酒味，警方並未於肇事現場對被
    告進行酒測，係於被告經送往醫院治療完畢後，始進行酒精
    測試等情明確（見偵卷第三四、三五頁），自不能以被告呼
    氣酒精濃度仍僅每公升○．二二毫克，而認被告仍有安全駕
    駛動力交通工具能力。綜上所述，本件事證明確，被告之犯
    行堪以認定，應依法論科。
二、被告行為後，刑法第一百八十五條之三業經總統於九十七年
    一月二日以華總一義字第○九六○○一七七八四一號修正公
    布施行。按「行為後法律有變更者，適用行為時之法律，但
    行為後之法律有利於行為人者，適用最有利於行為人之法律
    」，刑法第二條第一項定有明文，即應為「從舊從輕」之比
    較。而所稱最有利之法律，在論罪科刑者，應將法律修正前
    、後之規定綜合比較，一併適用，不得予以割裂而分開適用
    （最高法院九十五年五月二十三日刑庭總會決議參照）。經
    查，刑法第一百八十五條之三原規定：「服用毒品、麻醉藥
    品、酒類或其他相類之物，不能安全駕駛動力交通工具而駕
    駛者，處1年以下有期徒刑、拘役或（銀元）三萬元以下罰
    金。」，而按刑法施行法第一條之一規定：「中華民國九十
    四年一月七日刑法修正施行後，刑法分則編所定罰金之貨幣
    單位為新臺幣。九十四年一月七日刑法修正時，刑法分則編
    未修正之條文定有罰金者，自九十四年一月七日刑法修正施
    行後，就其所定數額提高為三十倍。但七十二年六月二十六
    日至九十四年一月七日新增或修正之條文，就其所定數額提
    高為三倍。」，而刑法第一百八十五條之三前次係於八十八
    年四月二十一日修正公布，依前開規定，其罰金額應提高為
    三倍；惟刑法第一百八十五條之三於九十七年一月二日修正
    為：「服用毒品、麻醉藥品、酒類或其他相類之物，不能安
    全駕駛動力交通工具而駕駛者，處一年以下有期徒刑、拘役
    或科或併科（新臺幣）十五萬元以下罰金。」即其法定刑之
    罰金部分，依修正前之規定，最高額為新臺幣九萬元，惟依
    修正後之規定，其最高額為新臺幣十五萬元；經比較修正前
    後之規定，修正後之規定並未較有利於被告，依上開「從舊
    從輕」之原則，自應適用修正前之規定，是核被告所為，係
    犯修正前刑法第一百八十五條之三服用酒類不能安全駕駛動
    力交通工具而駕駛罪。爰審酌被告無視政府機關一再宣導嚴
    禁酒後駕車，心存僥倖，放任自己飲酒後騎乘機車，顯乏尊
    重其他用路人生命、財產安全之觀念，且其犯罪之動機、目
    的係酒後貪圖方便，其酒後騎乘機車犯行，對社會交通秩序
    、民眾生命安全所造成之潛在危險非輕，犯後坦承犯行，態
    度尚稱良好，及其品行、生活狀況、智識程度等一切情狀，
    量處如主文所示之刑，併諭知如易服勞役之折算標準，以示
    懲戒。
據上論斷，應依事訴訟法第四百五十四條第二項、第二百九十九
條第一項前段、第二百八十四條之一，刑法第二條第一項前段、
第四十二條第三項前段，修正前刑法第一百八十五條之三，刑法
施行法第一條之一，判決如主文。
本案經檢察官乙○○到庭執行職務。
中    華    民    國    97    年    1     月    31    日
                  刑事第十四庭  法  官  李家慧
附錄本件論罪科刑法條：
修正前中華民國刑法第185條之3
服用毒品、麻醉藥品、酒類或其他相類之物，不能安全駕駛動力
交通工具而駕駛者，處一年以下有期徒刑、拘役或或三萬元以下
罰金。
以上正本證明與原本無異。
如不服本判決，應於判決送達後10日內，向本院提出上訴狀。
                                書記官  鄭淑丰
中    華    民    國    97    年    1     月    31    日


司法院資訊處製作；財團法人民間司法改革基金會備份。
